臺灣宜蘭地方法院交通事件裁定　　　　 96年度交聲字第342號
移送　機關　交通部公路總局臺北區監理所宜蘭監理站
異　議　人　大允貨運股份有限公司
代　表　人　乙○○
代　理　人　甲○○
上列受處分人因違反道路交通管理處罰條例案件，對於交通部公
路總局臺北區監理所宜蘭監理站於民國96年11月21日所為之宜監
字第裁43-C00000000號裁決處分，聲明異議，本院裁定如下：
    主  文
異議駁回。
    理  由
一、原處分機關係以：異議人大允貨運股份有限公司之駕駛人林
    宏明於民國96年10月22日15時39分，駕駛車牌號碼018-AJ號
    營業貨運曳引車牽引07-PP號營業半拖車，行經臺二線76公
    里往宜蘭方向，因載運礦泥經過磅總重46.05公噸，超過核
    定之總聯結重量40公噸，經臺北縣政府警察局瑞芳分局交通
    分隊警員製單舉發。嗣經原處分機關依道路交通管理處罰條
    例第29條之2第3項、違反道路交通管理事件統一裁罰基準及
    處理細則第44條第1項規定，裁處新臺幣（下同）17,000元
    罰鍰，並記該車違規紀錄1次。
二、聲明異議意旨略以：異議人所有之車牌號碼018-AJ號營業貨
    運曳引車，係於96年10月22日，在高雄裝載礦泥，當時過磅
    並未超載，此有出貨單可證，且本件取締時警員係以活動地
    秤過磅，誤差值較大，林宏明曾要求警員至對面中油瓦斯裝
    卸廠固定地秤過磅，然為警員拒絕，則該活動地秤測得數據
    ，容有疑義，為此，聲明異議，請求撤銷原處分等語。
三、按道路交通安全規則第81條第1款規定：「聯結車輛之裝載
    ，半聯結車裝載之總聯結重量，不得超過曳引車及半拖車核
    定之總聯結重量。」；次按道路交通管理處罰條例第29條之
    2第1項規定：「汽車裝載貨物超過核定之總重量、總聯結重
    量者，處汽車所有人罰鍰，並記汽車違規紀錄1次，其應歸
    責於汽車駕駛人時，除依第3項規定處汽車駕駛人罰鍰及依
    第63條第1項第2款規定記點外，並記該汽車違規紀錄1次。
    」；同條第3項規定：「有前2項規定之情形者，應責令改正
    或當場禁止通行，並處10,000元罰鍰，超載10公噸以下者，
    以總超載部分，每1公噸加罰1,000元；超載逾10公噸至20公
    噸以下者，以總超載部分，每1公噸加罰2,000元；超載逾20
    公噸至30公噸以下者，以總超載部分，每1公噸加罰3,000元
    ；超載逾30公噸者，以總超載部分，每1公噸加罰5,000元。
    未滿1公噸以1公噸計算。」
四、經查：
（一）證人王俊隆即臺北縣政府警察局瑞芳分局交通分隊警員於
      本院訊問時證述：「我從事取締交通違規案件迄今1年2月
      。本件違規案件是我所取締，於96年10月22日14時至18時
      ，我與其他同仁執行在臺二線76公里處往宜蘭方向執行定
      點取締勤務，發現本件駕駛人駕駛營業用曳引車有載運貨
      物，我們引導駕駛人至過磅處。我們的地秤是有2片，屬
      於靜態式地秤，當車輛第一軸移至地秤片上時，約5至10
      秒，數值即穩定不會在跳動，依序測量至第五軸，經程式
      換算，所得總重量是正確的，因它是在穩定狀態下所取得
      的數值，若車輛開至活動地秤時，屬於不穩定狀態時，數
      字會一直跳動，一定要到穩定才會取得數值。本件測量使
      用的活動2片地秤，最大秤量各為15公噸，仍可測量大於3
      0公噸以上車輛載重，因我們是採單一軸依序測量，所以
      每一軸不會超過30公噸。我們有放寬一成核定總重量的寬
      容值，該車的核定總連結重量是40噸，再加一成寬容值為
      44噸，但本件違規車輛測得數值為46.05噸，已超過放寬
      寬容值的一成，我們依法製單舉發。本件車輛過磅時，地
      面是平坦的，我們到現場會先做地面清除工作，因地面若
      不平坦，對地秤會有損害。本件車輛過磅所使用的活動地
      秤，有經過經濟部標準檢驗局檢驗合格取得合格證書，地
      秤誤差值於廠商出場前已用程式修正過，所以測得的數值
      是較為精準。本件舉發違反道路交通管理事件通知單是由
      我製單後交給駕駛人林宏明，駕駛人沒有向我要求要到對
      面的中油瓦斯裝卸場地磅過磅，且中油瓦斯裝卸場不讓我
      們警方會同司機至該處過磅，因砂石車未裝設防爆裝置，
      而該裝卸場之物品是屬易燃、易爆物，為安全起見故拒絕
      警方會同司機至該處過磅。」等語（見本院卷第31頁至第
      34頁）。復觀之本件車牌號碼018-AJ號營業貨運曳引車牽
      引之07-PP號營業半拖車，依道路交通安全規則第81條第1
      款規定，核定之總聯結重量為40公噸，而於96年10月22日
      15時39分，該車行經臺二線76公里往宜蘭方向，經證人王
      俊隆以活動地秤過磅總聯結重量為46.05公噸，超載重6.0
      5公噸、超載率15.1％，而該2片活動地秤檢定日期為95年
      11月24日，有效期限至96年11月30日，此有交通部公路總
      局臺北區監理所宜蘭監理站96年12月14日北監宜字第0960
      010128號函附車牌號碼018-AJ號營業貨運曳引車、07-PP
      號營業半拖車之車籍資料各1份、經濟部標準檢驗局度量
      衡器檢定合格證書2份、過磅紀錄1紙在卷可參（見本院卷
      第24頁至第26頁、第38頁至第41頁）。且證人王俊隆有1
      年2月取締貨車超載之經驗，於96年10月22日15時39分，
      進行過磅前，證人王俊隆已確認地面係屬平坦，且按活動
      地秤過磅程序執行，況上開取締時間該活動地秤已檢驗合
      格，該地秤當無產生法定公差外之誤差值可能，其測得車
      牌號碼018-AJ號營業貨運曳引車牽引之07-PP號營業半拖
      車總聯結重量為46.05公噸應正確無訛。綜上證據，可證
      異議人之駕駛人林宏明於96年10月22日15時39分，駕駛車
      牌號碼018-AJ號營業貨運曳引車牽引07-PP號營業半拖車
      ，行經臺二線76公里往宜蘭方向，因載運礦泥經過磅總重
      46.05公噸，超過核定之總聯結重量40公噸，超載率為15.
      1％，顯然有違規載重超過核定之總聯結重量15.1％。故
      異議人辯稱：活動地秤過磅不準確，該曳引車載重未超過
      總聯結重量10％等語，自不足採。
（二）至於異議人提出中聯資源股份有限公司地磅單、臺灣水泥
      公司蘇澳廠原料過磅單、行車紀錄1紙，待證於96年10月2
      2日，車牌號碼018-AJ營業貨運曳引車自中聯資源股份有
      限公司載運礦泥至臺灣水泥公司蘇澳廠，途中並未再載運
      其他貨物，該曳引車載重未超過總聯結重量10％之事實（
      見本院卷第7頁至第8頁）。惟中聯資源股份有限公司、臺
      灣水泥公司蘇澳廠之地秤並未經過經濟部標準檢驗局度量
      衡器檢定合格，則該地秤之準確性自令人質疑，況依中聯
      資源股份有限公司地磅單記載於96年10月22日10時10分，
      車牌號碼018-AJ營業貨運曳引車自該公司出廠時，過磅總
      聯結重量為43.820公噸，復依臺灣水泥公司蘇澳廠原料過
      磅單記載於96年10月22日17時50分，車牌號碼018-AJ營業
      貨運曳引車進入該廠時，過磅總聯結重量為43.710公噸，
      均與核定之總聯結重量加上10％寬限值即44公噸相距甚微
      ，自不能排除各該地磅因誤差值導致該車輛超載，且異議
      人亦自承無法證明該行車紀錄日期係96年10月22日，故尚
      難以上開地磅單、行車紀錄，遽為有利於異議人之認定。
（三）綜上證據，異議人既然有上開違規之事實，原處分機關據
      以援引道路交通管理處罰條例第29條之2第3項、違反道路
      交通管理事件統一裁罰基準及處理細則第44條第1項規定
      ，裁處17,000元罰鍰，並記該車違規紀錄1次，於法並無
      不當，本件異議為無理由，應予駁回。
五、據上論斷，應依道路交通管理處罰條例第87條第2項、道路
    交通案件處理辦法第19條，裁定如主文。
中　　華　　民　　國　　96　　年　　12　　月　　27　　日
            臺灣宜蘭地方法院交通法庭
                法  官　蘇錦秀
以上正本證明與原本無異。
如不服本裁定，應於裁定送達後5日內向本院提出抗告狀（須附
繕本）。
                書記官　葉瑩庭
中　　華　　民　　國　　97　　年　　1 　　月　　2 　　日
